【裁判字號】    98,台上,5233
【裁判日期】    980917
【裁判案由】    強盜
【裁判全文】
最高法院刑事判決            九十八年度台上字第五二三三號
上  訴  人  甲○○
                    （
上列上訴人因強盜案件，不服台灣高等法院台中分院中華民國九
十八年六月二十四日第二審判決（九十八年度上訴字第一二四三
號，起訴案號：台灣彰化地方法院檢察署九十七年度偵字第九五
九六號），提起上訴，本院判決如下：
    主  文
上訴駁回。
    理  由
按刑事訴訟法第三百七十七條規定，上訴於第三審法院，非以判
決違背法令為理由，不得為之。是提起第三審上訴，應以原判決
違背法令為理由，係屬法定要件。如果上訴理由書狀並未依據卷
內訴訟資料，具體指摘原判決不適用何種法則或如何適用不當，
或所指摘原判決違法情事，顯與法律規定得為第三審上訴理由之
違法情形，不相適合時，均應認其上訴為違背法律上之程式，予
以駁回。本件上訴人甲○○上訴意旨略稱：(一)、上訴人並未持刀
強押被害人乙○○；相關錄影帶亦未拍攝及上訴人有持刀押人情
事，而僅拍攝到上訴人與被害人錯身而過；另依被害人證述：若
遇到此種情況，無需反抗，順其意走……等情，足見被害人當時
尚未達不能抗拒之程度，上訴人所為僅該當於恐嚇取財罪，乃原
判決論上訴人以加重強盜罪，於法有違。(二)、上訴人係服藥後意
識不清而為本件犯行，原審亦以相同內容函請行政院衛生署草屯
療養院（下稱草屯療養院）鑑定，參照上訴人係騎乘弟媳婦之機
車前往現場，且為本件犯行時並未蒙面，事發後並未逃逸而在住
處門前待警方前來查緝，均足見上訴人於行為時之精神狀況，有
刑法第十九條第二項規定之適用，乃原判決說明上訴人於案發時
之精神狀態，並無上開規定之適用。且原審於審判期日並未向上
訴人提示草屯療養院鑑定報告書，其所為認定及所踐行之訴訟程
序，均於法有違。另上訴人聲請原審傳喚證人陳明采，用以證明
上訴人於案發當天有服用藥物情事，乃原審就上情未予調查，亦
於法有違等語。
惟查原判決認定上訴人有如原判決事實欄所載之意圖為自己不法
之所有，攜帶兇器，以強暴至使不能抗拒，而使他人交付其物犯
行，係以訊據上訴人坦承：於如原判決事實欄所載時、地，持刀
要求被害人交付收銀機內之現金等情是實，上訴人雖否認有何加
重強盜犯行，辯稱：案發當日伊因服用藥物而頭腦昏沈，且伊只
亮刀給被害人看，並未持刀抵住被害人云云。然查上訴人確有如
原判決事實欄所載之犯行，業據被害人證述甚詳，並有搜索扣押
筆錄、扣押物品目錄表、彰化縣警察局彰化分局泰和派出所受理
各類案件紀錄表、現場監視器錄影光碟、翻拍畫面、照片等附卷
可資佐證。經原審勘驗案發現場監視器錄影光碟畫面結果，上訴
人於犯罪過程中頭戴安全帽進入店內，以右手持刀搭在被害人背
部，嗣上訴人以相隔約一步之距離，緊隨被害人至收銀機處，被
害人打開收銀機取款時，上訴人持刀緊臨在被害人身旁……。參
酌第一審勘驗上訴人為加重強盜犯行時所持之刀械，其長約三十
一公分且刀刃甚為鋒利；被害人證稱：……伊根本不敢往後看，
後來伊走向櫃台時，上訴人才將刀指向伊背後，伊心裡非常害怕
，並沒有試著反抗，也不可能往外跑，因為上訴人之刀就在伊背
後，伊怕上訴人會刺伊一刀；本件案發時間為凌晨三時四十分許
，上訴人於現場四下無其他人之際，以上開刀械抵住被害人背、
頸部，其所為顯已致被害人不能抗拒。依據上訴人及證人陳明采
供述各情，上訴人為本件犯行前先將上開刀械藏於上衣口袋內，
而騎乘機車搭載陳明采自彰化縣大村鄉○○路一二七號，行駛至
彰化縣彰化市○○路三三五號之強盜現場，並於進入超商前將上
開刀械藏於身後；依被害人證述各情，足見上訴人於為加重強盜
犯行時，並無精神異樣或步履不穩之情形；上訴人若因服用藥物
而神智不清，陳明采應無搭乘上訴人所騎乘機車，自彰化縣大村
鄉行駛至彰化市○○路之理，已堪認上訴人所服用之藥物，並未
使其行為及思考能力有顯著降低之情形。且上訴人經送草屯療養
院鑑定結果，亦認上訴人因藥物所致之心智障礙，並未造成其無
法辨識行為違法，或依其辨識而行為之能力顯著降低之狀態等情
，有該院九十八年二月二十六日草療精字第一二二八號函及精神
鑑定報告書附卷可憑。上訴人否認辯解各情，無非係屬事後卸責
之詞，不足採信等情，予以綜合判斷。因而維持第一審論處上訴
人意圖為自己不法之所有，攜帶兇器，以強暴至使不能抗拒，而
使他人交付其物罪刑之判決，駁回上訴人在第二審之上訴，已於
判決內說明其所憑之證據及其認定之理由，從形式上觀察，並無
違背法令之情形。按證據之取捨與證據之證明力如何，均屬事實
審法院得自由裁量、判斷之職權；苟其此項裁量、判斷，並不悖
乎通常一般之人日常生活經驗之定則或論理法則，又於判決內論
敘其何以作此判斷之心證理由者，即不得任意指摘其為違法，而
據為提起第三審上訴之合法理由。原判決綜合上述各項證據資料
，認定上訴人確有前揭犯行，且上訴人行為時之精神狀況，並無
刑法第十九條第一項、第二項等相關規定之適用等情，乃屬其採
證認事調查職權之合法行使，不容任意指為違法。原審審判長於
審判期日已就草屯療養院精神鑑定報告書，向上訴人及其原審選
任辯護人提示並告以要旨（原審卷第六十三頁），上訴意旨未依
卷內資料而任意指摘，並非有據。按有利於被告之證據不採納及
應於審判期日調查之證據，係指該證據倘予採納或經調查所能證
明者，得以推翻原審判決所確認之事實，而得據以為不同之認定
而言。如非事理所必然，或係無從調查之證據方法，即欠缺其調
查之必要性，縱未調查，或未於理由特加說明，均與所謂違背法
令之情形不相適合。原判決已說明上訴人於九十七年十月十九日
，曾服用陳明采至草屯療養院就診而取得，用以緩解海洛因戒斷
症狀之藥物，業據陳明采於檢察官偵查中證述明確（原判決第四
頁第十四至十八行）等情甚詳，則縱上訴人曾聲請原審再傳喚陳
明采，就上開相同內容之事項再為調查，而原審未再傳喚陳明采
到庭調查，亦不得任意指摘原審有應調查之證據而未予調查之違
法。況原審於最後審判期日調查證據完畢開始辯論前，審判長問
上訴人及其原審選任辯護人尚有何證據請求調查，上訴人及其原
審選任辯護人均答稱：「無」（原審卷第六十三頁背面至第六十
四頁）。而本院為法律審，上訴人在本院又為此爭執，自非依據
卷內資料執為指摘之合法上訴第三審理由。上訴人徒憑己意或就
原判決已有說明之事項，或就原審判斷證據證明力之合法職權行
使，漫指其違法，重為單純事實上之爭執，難謂係適法上訴第三
審之理由，其上訴違背法律上之程式，應予駁回。
據上論結，應依刑事訴訟法第三百九十五條前段，判決如主文。
中    華    民    國  九十八  年    九    月   十七   日
                      最高法院刑事第一庭
                          審判長法官  董  明  霈
                                法官  林  茂  雄
                                法官  張  祺  祥
                                法官  林  秀  夫
                                法官  陳  祐  治
      本件正本證明與原本無異
                                      書  記  官
中    華    民    國  九十八  年    九    月  二十四  日
                                                Ａ


司法院資訊處製作；財團法人民間司法改革基金會備份。
